臺灣高雄地方法院刑事判決　　　　　　　　　　　九十三年度交簡上字第一八三號
　　上　訴　人
　　即　被　告　丁○○
　　選任辯護人　陳雲律師
右上訴人因過失傷害案件，不服本院交通法庭中華民國九十三年七月二十六日九十三
年度交簡字第一三二九號所為刑事簡易判決（偵查案號：臺灣高雄地方法院檢察署九
十三年度調偵字第八七二一號），提起上訴，本院管轄之第二審合議庭適用第一審通
常程序判決如左：
    主  文
原判決撤銷。
丁○○無罪。
    理  由
一、聲請簡易判決處刑意旨略以：被告丁○○於民國九十二年七月三十一日二十三時
    二十六分許，駕駛車牌號碼ＺＥ─六一○五號自小客車，在高雄縣岡山鎮○○路
    二十二巷口前，因欲倒車，而將所駕駛之自小客車由南往北方向倒駛時，本應注
    意汽車倒車時，應顯示倒車燈光或手勢後，謹慎緩慢後倒，並應注意其他車輛及
    行人，而依當時情形，又無不能注意之情事，竟疏未注意及此，而貿然倒車，適
    有乙○○騎乘車牌號碼ＳＺ六─七一六號輕機車附載丙○○○沿溪西路由北往南
    方向行駛，丁○○之汽車後車尾竟於倒車時，與乙○○之機車右側車身發生擦撞
    ，致乙○○與丙○○○人車倒地，乙○○受有右股骨骨折、右脛骨骨折等傷害；
    丙○○○受有右遠側橈骨骨折、右臏骨骨折等之傷害。因而認為被告丁○○涉犯
    刑法第二百八十四條第一項前段之過失傷害罪嫌。
二、按犯罪事實應依證據認定之，無證據不得認定犯罪事實；又不能證明被告犯罪者
    ，應諭知無罪之判決，刑事訴訟法第一百五十四條第二項及第三百零一條第一項
    分別定有明文。復按刑事訴訟法上所謂認定犯罪事實之證據，係指足以認定被告
    確有犯罪行為之積極證據而言，如未能發現相當證據或證據不足以證明，自不能
    以推測或擬制之方法，以為裁判基礎，最高法院二十九年上字第三一五號及四
    十年台上字第八六號分別著有判例可資參照。再刑事訴訟上證明之資料，無論其
    為直接或間接證據，均須達於通常一般之人均不致有所懷疑，而得確信其為真實
    之程度，始得據為有罪之認定，若關於被告是否犯罪之證明未能達此程度，而有
    合理懷疑之存在，致使無從形成有罪之確信，根據「罪證有疑，利於被告」之證
    據法則，即不得遽為不利被告之認定，亦有最高法院七十六年度臺上字第四九八
    六號判例可資參照。
三、本件公訴人認被告丁○○涉犯上開罪嫌，無非以告訴人乙○○、丙○○○之指述
    、道路交通事故調查報告表、道路交通事故現場圖、現場照片十二幀、診斷證明
    書、鑑定意見書及覆議鑑定委員會函等證物為其論據。然被告丁○○固坦承於右
    開時地告訴人乙○○、丙○○○騎乘機車與其所駕駛車牌號碼ＺＥ─六一○五號
    自用小客車發生車禍之事實，惟堅決否認有任何過失，辯稱：伊當時已將汽車停
    好在停車格上，人已在汽車外面，並非仍在倒車，是告訴人自行撞上伊已停妥之
    汽車，伊並無過失等語。經查：
  (一)被告所駕駛之車牌號碼ＺＥ─六一○五號自用小客車，於九十二年七月三十一日
    二十三時二十六分許，在高雄縣岡山鎮○○路二十二巷口前，因與告訴人乙○○
    所騎乘之輕型機車碰撞發生車禍，致告訴人乙○○受有右股骨骨折、右脛骨骨折
    之傷害；丙○○○受有右遠側橈骨骨折、右臏骨骨折之傷害等情，為被告直承在
    卷，且與告訴人指訴之情節相符，並有診斷證明書在卷可稽，上開事實固堪予認
    定。至本件車禍發生原因雖據告訴人乙○○、丙○○○於警詢時均指稱：係被告
要倒車進入路邊停車格內未注意後方車況，而不慎撞到其二人共乘之機車等語，
    但於本院審理時乙○○則證稱：當時我騎乘機車，載著我母親，因為當時天色很
    暗，我看不清楚，所以才撞到已經停在停車格上被告的車子，我是從停車格外面
    偏向汽車停車格行駛，我撞到被告車子的時候，他的車子已經停在停車格上。車
    子當時是靜止的，沒有在動，所以車內應該沒有人在。車主是誰是後來照車牌號
    碼去查出來的。當初在警察局時說是被告倒車撞到我，是因為那時候會緊張，今
    天講的才實在，現在精神狀況良好，所問的問題均瞭解等語（見本院卷第五十三
    頁至第六十二頁）；另丙○○○先於檢察官偵訊時證稱：倒車一事，是後來警員
    告訴我的（見九十三年度偵字第八七二一號卷第十頁）；嗣於本院審理時證稱：
    事發當時，看不清楚前面是否有車子在倒車。被告在車子裡面，警察來時，警察
    才把被告從車子叫下來，均是我後來聽警察說的。在偵訊時，我確實有說倒車這
    件事是後來警察告訴我，我才知道的，我在檢察官是這樣講，事實也是這樣。我
    在現場一直到被送到醫院這段時間都沒有看到被告，是警察告訴我被告在倒車，
    所以我才認為被告當時應該在車子裡面，我在檢察官偵查中才第一次看到被告等
    語（見本院卷第六十三頁至第六十六頁）。由上開告訴人乙○○之證述可知本件
    車禍發生之原因並非被告倒車行為所致，而係告訴人乙○○駕駛不慎疏未注意車
    前狀況所導致，另告訴人丙○○○指稱被告有倒車行為乙節，均係由他人傳述而
    來其並未親身見聞，是其所述為傳聞證據，無證據能力，不能採為認定被告犯罪
    事實之依據。是告訴人之指述，已不足據以認定本件被告過失傷害之犯行。
  (二)又被告於車禍發生時，並非坐在車內而是站立於車外，業據事發當時在場之證人
    甲○○於本院審理時證稱：我與被告當時站在發生車禍旁邊停車格的紅磚道上講
    話，後來旁邊有一輛機車不知道如何騎的，就撞到被告的汽車，車子已經完全靜
    止，機車的前面車頭撞到汽車的左後方保險桿等語明確（見本院卷第七十七頁至
    第七十八頁）；另到場處理之警員戊○○到庭證稱：當時我去現場處理車禍的時
    候被告在車禍現場，但他在車子外面，在現場汽車沒有被移動，機車有被移動。
    我們到達現場時，汽車車尾在停車格裡面，但是車頭已經超出停車格外（證人當
    場繪製被告車子當時停在停車格的情形）。到達現場時，不太記得被告的車子引
擎是否有開，我們的筆錄好像有記載等語（見本院卷第六十七頁至第六十九頁）
    ，參以卷附之交通事故調查報告表(二)第二十九欄當事者行動狀態之記載，丁○○
    之汽車當時係處於靜止（引擎熄火）之狀態，以上均益證被告當時所駕之汽車已
    處於靜止之狀態，本件車禍並非被告倒車行為所致，堪以認定。
  (三)本件車禍現場情形，經送高雄市政府建設局行車事故鑑定委員會及高雄市車輛行
    車事故覆議鑑定委員會鑑定結果，皆依現場圖顯示，認定被告駕駛小客車倒車未
    注意行進中車輛為肇事原因云云，惟鑑定及覆議意見作成「丁○○駕駛小客車倒
    車未注意行進中車輛為肇事原因」之結論，所依據之佐證資料主要係「賈君（即
    乙○○）稱我駕駛輕機車沿溪西路北向南行駛，對方向左後倒車，我煞車不及，
    我時速約四十公里」，然承前所述，乙○○於本院審理時已自承本件車禍之發生
    ，係其駕駛行為不慎而肇事，並非被告倒車所致，鑑定及覆議意見未能就上開乙○○之陳述加以推求，因此上開鑑定結果就此部分之鑑定意見，自不能遽採為認
    定被告過失之依據。
  (四)本件被告停放汽車，依現場照片所示，已依順行方向，並緊靠道路右側，並無在
    禁止停車處停車或妨害車輛通行之違規停車情形，是本件車禍之發生亦非因被告
    停車違規所致，又縱被告未完全將所駕駛之汽車停放於停車格內，然本件車禍之
    發生係告訴人乙○○騎乘機車不慎，疏未注意車前狀況而自後撞及停放路邊之被
    告車輛所致，已如上述，被告之停車行為與本件車禍之發生並無因果關係，被告
    自無須就告訴人所受之傷害負擔刑事責任。
四、綜上，本件公訴人所舉之證據，不足以證明被告有駕駛小客車倒車未注意行進中
    車輛之過失，且本院復查無其他積極證據，足資認定公訴意旨所論列之犯罪事實
    屬實，揆諸前開說明，既不能證明被告犯罪，依法自應為無罪之諭知。原審未察
    ，遽為對被告論罪科刑之判決，自有未洽，被告上訴意旨指摘及此，上訴為有理
    由，應由本院將原審判決撤銷，而為被告無罪之諭知。
五、另按檢察官聲請以簡易判決處刑之案件，經法院認為有第四百五十一條之一第四
    項但書之情形者，應適用通常訴訟程序審判之，刑事訴訟法第四百五十二條定有
    明文。又按對於簡易判決之上訴，準用刑事訴訟法第三編第一章及第二章之規定
    ，管轄第二審之地方法院合議庭受理簡易判決上訴案件，應依通常程序審理。其
    認案件有刑事訴訟法第四百五十二條之情形者，應撤銷原判決，逕依通常程序為
    第一審判決，法院辦理刑事訴訟簡易程序案件應行注意事項第十四項亦定有明文
    。本件原審依承辦檢察官聲請簡易判決處刑，對被告論罪科刑，經本院撤銷原判
    決，改判被告無罪，已詳如前述，足認檢察官聲請簡易判決處刑為不適當，而有
    刑事訴訟法第四百五十一條之一第四項但書第三款之情形，故依前揭規定，應由
    本院合議庭逕依通常程序審理後，自為第一審判決，檢察官如不服本判決，仍得
    於法定上訴期間內，向管轄之第二審法院提起上訴，附此敘明。
據上論斷，應依刑事訴訟法第四百五十五條之一第一項、第三項、第三百六十九條第
一項前段、第二項、第三百六十四條、第三百零一條第一項，判決如主文。
本案經檢察官己○○到庭執行職務
中      華      民      國    九十三     年    十一    月    三十      日
                                臺灣高雄地方法院刑事第二庭
                                    審判長  法  官    莊崑山
                                            法  官    曾鴻文
                                            法  官    李育信
右正本證明與原本無異。
檢察官如不服本判決，應於判決送達後十日內，向本院提出上訴狀。
                                            書記官    洪生輝
中    華    民    國      九十三      年      十一      月      三十    日
